【裁判字號】    97,聲,2088
【裁判日期】    970908
【裁判案由】    聲明異議
【裁判全文】
臺灣臺北地方法院刑事裁定              97年度聲字第2088號
聲  請  人  臺灣臺北地方法院檢察署檢察官
被      告  甲○
選任辯護人  丁中原律師
            陳松棟律師
            張炳坤律師
上列聲請人因被告違反證券交易法等案件，不服本院受命法官於
民國九十七年八月二十二日所為關於具保停止羈押之處分，向本
院合議庭聲請撤銷原處分，本院合議庭裁定如下：
    主  文
聲請駁回。
    理  由
一、聲請意旨略以：被告甲○所犯證券交易法第一百七十一條第
    二項，法定刑為七年以上有期徒刑之罪，依刑事訴訟法第一
    百零一條第一項第三款之規定，原羈押原因繼續存在。另被
    告所犯之證券交易法罪嫌，為法定本刑七年以上有期徒刑之
    重罪，對社會存在積極侵害性不亞於殺人等暴力性犯罪，且
    刑事訴訟法第一百零一條第一項第三款之目的在確保刑之執
    行，因重罪對於輕罪而言，被告可能期待之刑罰制裁較為嚴
    厲，逃亡之誘因亦隨之增加，自有繼續羈押之必要。且本案
    尚在持續進行中，為確保審判程序之完成，並期待發現實體
    之真實，保全將來刑罰之執行，亦有羈押之必要。被告位居
    本案主導者，掏空金額可觀，屬重大經濟犯罪，侵害財產法
    益及社會法益重大，危害層面從公司到全體股東，甚至整體
    金融秩序，波及眾多員工之生計，顯然有羈押之必要。又本
    件犯罪事證明確，被告受有罪判決之可能性極高，檢察官起
    訴書並具體求處重刑，被告為躲避刑罰訴追，而冒險逃亡之
    機率甚高，縱使提供高額保證金、限制出海、限制出境、限
    制住居，且定時向警察機關報到，亦不足以擔保被告無逃亡
    之虞，此由我國重大經濟犯罪被告棄保潛逃之例屢見不鮮可
    知，被告資力雄厚，非無其他管道潛逃出境之可能，原處分
    非即可擔保其無逃亡之虞。況本件掏空金額甚鉅，嚴重影響
    股東及員工生計，原處分之保證金被告輕易即可籌措完畢，
    若其將來棄保潛逃出境，將使投資人求償無門。被告對於本
    案資金流向並未清楚交代，原羈押原因實未消滅，並有繼續
    羈押之必要，原處分難謂允當，爰依刑事訴訟法第四百十六
    條第一項、第四百十七條聲明異議，請求撤銷原處分，更為
    適法之裁定云云。
二、按對於審判長、受命法官、受託法官或檢察官所為關於羈押
    、具保、責付、限制住居、搜索、扣押或扣押物發還、因鑑
    定將被告送入醫院或其他處所之處分及第一百零五條第三項
    、第四項所為之禁止或扣押之處分有不服者，受處分人得於
    處分送達後五日內聲請所屬法院撤銷或變更之，而此向法院
    聲請撤銷或變更之權，僅受處分人始得為之，且受處分人之
    聲明不服，須在處分送達後五日內為之，刑事訴訟法第四百
    十六條第一項第一款、第三項分別定有明文。本件有關被告
    得以具保停止羈押之處分，係由本院受命法官所為，依法得
    由檢察官或受處分人聲請本院撤銷或辯稱，聲請人雖誤為提
    起抗告，但依法仍應視為聲請撤銷原處分，而由本院合議庭
    受理，合先敘明。
三、次按被告經法官訊問後，認為犯罪嫌疑重大，而有下列情形
    之一，非予羈押，顯難進行追訴、審判或執行者，得羈押之
    ︰一、逃亡或有事實足認為有逃亡之虞者。二、有事實足認
    為有湮滅、偽造、變造證據或勾串共犯或證人之虞者。三、
    所犯為死刑、無期徒刑或最輕本刑為五年以上有期徒刑之罪
    者，刑事訴訟法第一百零一條第一項定有明文。是羈押之目
    的，除在於確保刑事偵查、審判程式之完成外，另亦有刑事
    執行保全之目的；且關於羈押之審查，其目的僅在判斷是否
    符合羈押之條件及有無實施羈押強制處分之必要，並非認定
    被告有無犯罪之實體審判，關於羈押之要件，亦不適用嚴格
    證明法則，被告是否確實成立犯罪，實屬將來法院審理之實
    體判斷問題，與是否羈押被告並無必然關聯。經查：
  (一)被告於九十七年四月三十日經檢察官以其所犯部份涉有證券
    交易法第一百七十一條第一項第一、二、三款及第二項，所
    犯為最輕本刑五年以上有期徒刑之罪，犯罪嫌疑重大，且證
    人崔栗坤碩、胡定吾未到案，有串證之虞，而向本院聲請羈
    押並禁止接見通信獲准。嗣於九十七年六月二十四日檢察官
    再以被告所犯部份涉有證券交易法第一百七十一條第一項第
    二、三款及第二項，所犯為最輕本刑五年以上有期徒刑之罪
    ，犯罪嫌疑重大，且證人崔栗坤碩、周肇基、關偉麗未到案
    有串證之虞，有羈押之必要，而聲請延長羈押獲准，並禁止
    接見通信。嗣被告所涉犯證券交易法等案件，於九十七年八
    月二十二日經檢察官提起公訴，經本院受命法官訊問後，以
    被告涉犯證券交易法等罪，犯罪嫌疑重大，惟無羈押之必要
    ，諭知以新臺幣（下同）九千萬元具保停止羈押，並限制出
    境及限制住居在臺北市松山區○○○路一五三之二七號八、
    九樓，且應於每週三晚間七點到九點到臺北市政府警察局松
    山分局東社派出所報到。
  (二)依起訴書所載，可知證人關偉麗、同案被告胡定吾均已於偵
    查中到案，證人周肇基為同案被告胡定吾部分之證人，證人
    崔栗坤碩則為被告之母親，其證詞之證明力本較其他證人為
    低，故其雖於偵查中未到案，然此部分仍可於審理中進行調
    查，是被告已無勾串證人之虞。本件被告的犯罪事實，有起
    訴書證據清單所列證據及卷存相關證據可稽，足認被告犯罪
    嫌疑確屬重大。是以被告所犯證券交易法第一百七十一條第
    二項之罪，法定最輕本刑為七年以上有期徒刑之重罪，前揭
    刑事訴訟法第一百零一條第一項第三款之羈押原因雖仍然繼
    續存在。然本件檢察官據以起訴之證據資料，均已在卷可稽
    ，而其餘同案被告陳尚群、樓文豪於偵查中雖經檢察官聲請
    本院羈押獲准，但其後亦已獲得交保，堪信並無非予羈押無
    法進行審判之情形，本件已無羈押之必要。是原處分斟酌被
    告所涉犯遠東航空股份有限公司資產掏空案件，影響層面甚
    廣，公司損害至鉅，為免被告怯於面對審判而有逃亡之虞，
    諭知以九千萬元具保停止羈押，並限制出境及限制住居在臺
    北市松山區○○○路一五三之二七號八、九樓，並應於每週
    三晚間七點到九點到臺北市政府警察局松山分局東社派出所
    報到，以擔保被告嗣後遵期到庭接受審判及執行，用以代替
    其因所犯係最輕本刑為七年以上有期徒刑之重罪而須予羈押
    之必要性，並無不合之處。
  (三)檢察官雖以前揭事由認為有繼續羈押被告之必要。然查，被
    告經交保後，確有於九十七年八月二十七日晚間七時至九時
    許，按時向臺北市政府警察局松山分局東社派出所報到，有
    本院公務電話紀錄一件在卷可參，堪信以高額保證金並限制
    出境、限制住居及定期向警察機關報到，已可對被告產生拘
    束力。而觀諸國內重大經濟犯罪之被告，經法院諭知交重保
    停止羈押並命遵守一定事項者，例如太電案之被告胡洪九、
    博達案之被告葉素菲、中信金案之被告張明田、鄧彥敦、林
    祥曦等，迄今均有遵期到庭接受審判，並未發生棄保潛逃情
    事，可見命交重保及命被告遵守一定事項，確可對被告產生
    心理上之拘束力，而可確保訴訟程序之進行。是公訴人以本
    件被告所犯是重罪、掏空金額及被害的財產法益鉅大而為重
    大經濟犯罪等為由，據以推認被告有畏罪棄保潛逃的可能，
    難以憑採。至於檢察官所指被告未能交代資金流向乙節，此
    究為檢察官訴訟上的舉證責任，況且，若檢察官查得相關資
    金流向，而可得為本案的犯罪證據，或可認是被告犯罪所得
    ，仍可依法向本院聲請扣押以資保全，檢察官以此為由即斷
    定被告必會棄保潛逃，亦屬臆測。
  (四)綜上所述，本院斟酌後仍認被告涉犯證券交易法等案件，犯
    罪嫌疑重大，但已無羈押之必要，改以高額保證金、限制出
    境、限制住居及定期向警察機關報到等方式，以擔保被告嗣
    後遵期到庭接受審判，並無不當，聲請人以上開意旨為由請
    求撤銷原處分，尚非可採，本件聲請為無理由，應予駁回。
四、爰依刑事訴訟法第四百十六條第四項、第四百十二條、第二
    百二十條之規定，裁定如主文。
中    華    民    國    97    年    9     月    8     日
            刑事第十三庭  審判長  法  官 許泰誠
                                  法  官 陳君鳳
                                  法  官 郭顏毓
本件不得抗告。
以上正本證明與原本無異。
                                  書記官 潘文賢
中    華    民    國    97    年    9     月    9     日


司法院資訊處製作；財團法人民間司法改革基金會備份。
